臺灣臺中地方法院民事判決　94年度訴字第1257號
原　　　告　丙○○
訴訟代理人　周進文　律師
被　　　告　甲○○
　　　　　　乙○○
上列當事人間清償借款事件，本院於民國94年9月23日言詞辯論
終結，判決如下：
    主      文
被告甲○○應給付原告新台幣貳佰萬元，及自民國九十四年七月
二日起至清償日止按年息百分之五計算之利息；如對被告甲○○
財產強制執行無效果時，則由被告乙○○給付之。
本判決於原告以新臺幣陸拾陸萬柒仟元為被告供擔保後，得假執
行。
訴訟費用由被告負擔。
    事實及理由
甲、程序方面：
一、被告甲○○未於言詞辯論期日到場，核無民事訴訟法第386
    條所列各款情形，爰依原告聲請，由其一造辯論而為判決。
二、按訴狀送達後，原告不得將原訴變更，但擴張或減縮應受判
    決事項之聲明者，不在此限，民事訴訟法第255條第1項第3
    款定有明文。本件原告起訴時，係請求被告甲○○給付本金
    新台幣（下同）200,000元，及自民國93年6月2日（起訴狀
    送達翌日）起至清償日止，按年息百分之5計算之利息。嗣
    於本院審理中，減縮利息聲明為請求給付自93年7月2日起至
    清償日止，按年息百分之5計算之利息，合於首揭規定，應
    予准許。
乙、實體方面：
一、原告起訴主張：被告甲○○於91年初，向原告借得2,000,00
    0元，被告甲○○並交付金額均為400,000元之支票5紙予原
    告，嗣被告甲○○無力清償債務，乃要求原告暫緩提示上開
    票據，並邀同被告乙○○為保證人，書立借據一紙交付予原
    告。詎原告多次催討，被告甲○○仍未清償，依消費借貸及
    保證之法律關係，請求被告清償借款，並聲明：除供擔保金
    額外，求為判決如主文第一項所示。
二、原告主張被告甲○○向其借款2,000,000元，並書立系爭借
    據及被告乙○○在系爭借據簽名為保證人之事實，被告甲○
    ○雖未於言詞辯論期日到場，惟據其以前準備程序到場所為
    陳述，並不爭執上開事實，僅以：伊目前無力清償，系爭借
    據並未約定還款期限，希望原告給予2年還款期限等語資為
    抗辯；被告乙○○則以：原告一開始是投資，伊亦係合夥人
    之一，當時原告對伊說重話，伊迫於無奈，始在系爭借據上
    簽名，並非自願擔任保證人等語資為抗辯，並聲明：原告之
    訴駁回。
三、經查，本件原告上開主張，業據其提出與所述相符之支票5
    紙及借據1紙為證，被告甲○○雖未於言詞辯論期日到場，
    惟據其以前到場所為陳述，並不否認系爭借款，亦未提出準
    備書狀爭執，依民事訴訟法第280條第3項前段準用同法條第
    1項之規定，應視同被告甲○○業已自認原告主張之事實。
    故本院依前開證據調查之結果，堪信原告之主張為真實。
四、按私文書應由舉證人證其真正。但他造於其真正無爭執者，
    不在此限。民事訴訟法第357條定有明文。又當事人之一方
    對他方負金錢或其他代替物之給付義務而約定以之作為消費
    借貸之標的者，亦成立消費借貸。民法第474條第2項亦有明
    文。再者，因被詐欺或被脅迫，而為意思表示者，表意人得
    撤銷其意思表示，民法第92條第1項前段固有明文，惟當事
    人主張其意思表示係因被詐欺或脅迫而為之者，應就其被詐
    欺或被脅迫之事實，負舉證之責任（最高法院21年上字第20
    12號判例要旨參照）。被告乙○○雖辯稱：兩造間原為投資
    關係，伊係被迫在系爭借據上簽名為保證人云云，惟系爭借
    據乃屬私文書，被告既未爭執其真正，足認兩造間存在借貸
    關係甚明。況縱認兩造間原來之法律關係為投資關係，參諸
    上開條文規定，系爭借據業已表彰「調借」之意，復據被告
    甲○○於準備程序中自認有向原告借貸系爭款項等語明確，
    足認兩造間業已成立消費借貸關係無疑。又被告乙○○雖以
    被迫簽名云云置辯，惟就此部分，被告乙○○並未提出任何
    證據，以實其說，再參以被告甲○○於準備程序到場時，並
    未提及有何遭脅迫簽立借據之情，益徵被告乙○○空言抗辯
    遭脅迫云云，礙難採信。準此，被告乙○○既親自在系爭借
    據上保證人處簽名，自應負系爭借款之保證人責任。
五、按稱消費借貸者，謂當事人一方移轉金錢或其他代替物之所
    有權於他方，而約定他方以種類、品質、數量相同之物返還
    之契約；借用人應於約定期限內，返還與借用物種類、品質
    、數量相同之物，未定返還期限者，借用人得隨時返還，貸
    與人亦得定一個月以上之相當期限，催告返還。民法第474
    條第1項、478條定有明文。又所謂貸與人得定一個月以上之
    相當期限催告返還，祇須貸與人有催告之事實，而催告後已
    逾一個月以上相當期限者，即認借用人有返還借用物之義務
    。貸與人如已對借用人起訴，起訴狀繕本送達借用人，且截
    至言詞辯論之日止，已逾一個月以上，亦可認貸與人之請求
    與民法第478條規定相符（最高法院70年臺上字第2011號、7
    3年臺抗字第413號判例要旨參照）。又給付無確定期限者，
    債務人於債權人得請求給付時，經其催告而未為給付，自受
    催告時起，負遲延責任。其經債權人起訴而送達訴狀，或依
    督促程序送達支付命令，或為其他相類之行為者，與催告有
    同一之效力。民法第第229條第2項亦定有明文。次按保證人
    於他方之債務人不履行債務時，應代付履行責任；保證人於
    債權人未就主債務人之財產強制執行而無效果前，對於債權
    人得拒絕清償，亦分別為民法第739條、第745條所明定。本
    件被告甲○○既向原告借款2,000,000元尚未清償，原告雖
    未舉證證明上開借款之約定清償期為何，惟原告既已向被告
    起訴，起訴狀繕本於94年6月1日送達被告，有送達證書可稽
    ，截至言詞辯論前之94年9月22日，已逾一個月以上，原告
    請求被告甲○○返還借款，洵屬有據。又被告乙○○為系爭
    債務之保證人，自亦應於原告對被告甲○○財產執行無效果
    時，代負履行責任。從而，原告本於消費借貸及保證契約之
    法律關係，訴請被告甲○○應給付原告2,000,000元，及自
    起訴狀繕本送達後一個月之翌日即94年7月2日起至清償日止
    ，按年息百分之5計算之法定遲延利息，暨請求如對被告甲
    ○○財產強制執行無效果時，則由被告乙○○給付前開款項
    、利息，為有理由，應予准許。
六、原告陳明願供擔保以代釋明聲請宣告假執行，核無不合，爰
    酌定相當擔保金額，准予宣告假執行。
七、據上論結，本件原告之訴為有理由，依民事訴訟法第385條
    第1項前段、第78條、第85條第1項前段、第390條第2項，判
    決如主文。
中　　華　　民　　國　　94　　年　　10　　月　 　7　　日
                  民事第四庭    審判長法  官  洪碧雀
                                      法  官  陳添喜
                                      法  官  蔡美華
正本係照原本作成。
如對本判決上訴，須於判決送達後20日內向本院提出上訴狀。
中　　華　　民　　國　　94　　年　　10　　月　 　7　　日
                                      書記官
